臺灣屏東地方法院刑事判決　　　　　　 100年度訴字第1450號
公　訴　人　臺灣屏東地方法院檢察署檢察官
被　　　告　曾崑聲
上列被告因違反毒品危害防制條例案件，經檢察官提起公訴（10
0 年度毒偵字第2269號），嗣被告就被訴事實為有罪之陳述，經
本院告知簡式審判程序之旨，並聽取當事人之意見後，由本院合
議庭裁定改由受命法官獨任進行簡式審判程序，判決如下：
    主  文
曾崑聲施用第一級毒品，累犯，處有期徒刑壹年，扣案注射針筒
壹支沒收之；又施用第二級毒品，累犯，處有期徒刑陸月。應執
行有期徒刑壹年肆月，扣案注射針筒壹支沒收之。
    事  實
一、曾崑聲前於民國95年間，因施用毒品案件，經本院以95年度
    毒聲字第18號裁定觀察、勒戒，因認有繼續施用毒品之傾向
    ，再經本院以95年度毒聲字第76號裁定令入戒治處所施以強
    制戒治，於95年12月1 日執行完畢出戒治所，並經臺灣屏東
    地方法院檢察署檢察官於同年月20日以95年度戒毒偵字第85
    號為不起訴處分確定。復於前揭觀察、勒戒、強制戒治執行
    完畢後5 年內之97年間，因施用毒品案件，經本院以97年度
    訴字第481 號判決有期徒刑1 年，嗣撤回上訴而確定；於98
    年間，因施用毒品案件，經本院以98年度訴字第2 號判決有
    期徒刑8 月確定，上開2 罪接續執行，於99年1 月19日縮短
    刑期假釋付保護管束出監，於99年6 月3 日保護管束期滿未
    經撤銷視為執行完畢。詎曾崑聲猶不思戒除毒癮惡習，明知
    海洛因與甲基安非他命分別係毒品危害防制條例第2 條第2
    項第1 款及第2 款所定之第一級毒品與第二級毒品，不得非
    法持有、施用，竟於前揭有期徒刑執行完畢5 年內之100 年
    9 月18日下午3 時許，在林清輝位於屏東縣屏東市○○路9
    號5 樓之17之住處內，先基於施用第一級毒品海洛因之犯意
    ，以將海洛因摻水置於針筒內注射之方式，施用海洛因1 次
    後；復基於施用第二級毒品甲基安非他命之犯意，以將甲基
    安非他命置於玻璃球內燒烤後吸食煙霧之方式，施用甲基安
    非他命1 次。嗣於100 年9 月18日下午5 時30分許，在上址
    為警查獲，並當場扣得曾崑聲所有，供其施用海洛因犯罪用
    之注射針筒1 支，復經其同意於同日晚上9 時35分許採尿送
    驗，結果確呈海洛因進入人體代謝後之嗎啡、可待因及甲基
    安非他命進入人體代謝後之安非他命、甲基安非他命均陽性
    反應，而悉上情。
二、案經屏東縣警察局潮州分局報告臺灣屏東地方法院檢察署檢
    察官偵查起訴。
    理  由
一、按除被告所犯為死刑、無期徒刑、最輕本刑為3 年以上有期
    徒刑之罪或高等法院管轄第一審案件者外，於第一次審判期
    日前之準備程序進行中，被告先就被訴事實為有罪之陳述時
    ，審判長得告知被告簡式審判程序之旨，並聽取當事人、代
    理人、辯護人及輔佐人之意見後，裁定進行簡式審判程序，
    刑事訴訟法第273 條之1 第1 項定有明文。經核本件被告曾
    崑聲所犯係死刑、無期徒刑、最輕本刑為3 年以上有期徒刑
    以外之罪，其於準備程序中就被訴事實為有罪之陳述，經法
    官告知簡式審判程序之旨，並聽取公訴人、被告之意見後，
    本院爰依首揭規定，合議裁定由受命法官獨任進行簡式審判
    程序。是本案之證據調查，依同法第273 條之2 規定，不受
    同法第159 條第1 項、第161 條之2 、第161 條之3 、第16
    3 條之1 ，及第164 條至170 條所規定證據能力認定及調查
    方式之限制，合先敘明。
二、上開犯罪事實，業據被告於警詢、偵查及本院準備程序、審
    理中均坦承不諱，且被告於100 年9 月18日為警查獲後，經
    採尿送驗結果，確呈海洛因進入人體代謝後之嗎啡、可待因
    及甲基安非他命進入人體代謝後之安非他命、甲基安非他命
    均陽性反應乙節，有正修科技大學超微量研究科技中心於10
    0 年10月6 日所出具報告編號R00-0000-000號尿液檢驗報告
    （見偵卷第68至70頁）、屏東縣政府警察局潮州分局毒品案
    件受檢人尿液採證編號姓名對照表（見偵卷第25頁）、搜索
    扣押筆錄、扣押物品目錄表（見偵卷第43至44頁）及照片7
    張（見偵卷第45至48頁頁）在卷可稽，復有注射針筒1 支扣
    案足憑，堪認被告上開任意性自白，確與事實相符。是本件
    事證明確，被告犯行洵堪認定。
三、又依92年7 月9 日修正公布、93年1 月9 日施行之毒品危害
    防制條例第20條、第23條第2 項規定：犯該條例第10條之罪
    者，檢察官應聲請法院裁定，令被告入勒戒處所觀察、勒戒
    ，其期間不得逾2 月；觀察、勒戒後，依據勒戒處所之陳報
    ，認受觀察、勒戒人有繼續施用毒品傾向者，檢察官應聲請
    法院裁定令入戒治處所強制戒治，其期間為6 個月以上，至
    無繼續強制戒治之必要為止，但最長不得逾1 年；依前項規
    定為觀察、勒戒或強制戒治執行完畢釋放後，5 年後再犯同
    條例第10條之罪者，適用前開觀察、勒戒或強制戒治之規定
    ；觀察、勒戒或強制戒治執行完畢釋放後，5 年內再犯同條
    例第10條之罪者，檢察官應依法追訴。是上開規定已將施用
    毒品者之刑事處遇程序，區分為「初犯」、「5 年內再犯」
    及「5 年後再犯」，依其立法理由，認「初犯」經觀察、勒
    戒或強制戒治後，應為不起訴處分；經觀察、勒戒或強制戒
    治執行完畢釋放後，「5 年內再犯」者，因其再犯率甚高，
    原實施之觀察、勒戒及強制戒治既已無法收其實效，爰依法
    追訴；至經觀察、勒戒或強制戒治執行完畢釋放後，「5 年
    後再犯」者，前所實施之觀察、勒戒或強制戒治已足以遮斷
    其施用毒品之毒癮，為期自新及協助其斷除毒癮，仍適用與
    「初犯」相同之規定，先經觀察、勒戒或強制戒治之程序。
    故依修正後之規定，僅限於「初犯」及「5 年後再犯」2 種
    情形，始應先經觀察、勒戒或強制戒治程序；倘被告於5 年
    內已再犯，經依法追訴處罰，縱其第3 次（或第3 次以上）
    再度施用毒品之時間，在初犯經觀察、勒戒或強制戒治執行
    完畢釋放5 年以後，仍不合於「5 年後再犯」之規定，且因
    已曾於「5 年內再犯」，顯見其再犯率甚高，原實施觀察、
    勒戒或強制戒治，已無法收其實效，即應依該條例第10條處
    罰，至第3 次（或第3 次以上）施用毒品之時間，是否宜有
    期間限制？以多久為適宜？則分屬刑事政策、專門醫學之範
    圍，非審判機關所能決定，有待循立法途徑解決（最高法院
    95年5 月9 日95年度第7 次刑事庭會議決議、97年9 月9 日
    97年度第5 次刑事庭會議決議意旨參照）。查本件被告前曾
    受如事實欄所述之觀察、勒戒、強制戒治處分，於95年12月
    1 日執行完畢出戒治所，並經臺灣屏東地方法院檢察署檢察
    官於同年月20日以95年度戒毒偵字第85號為不起訴處分確定
    ；復於前揭觀察、勒戒、強制戒治執行完畢後5 年內之97年
    間，因施用毒品案件，經本院以97年度訴字第481 號判決有
    期徒刑1 年確定等情，有臺灣高等法院被告前案紀錄表在卷
    可稽，足見被告於初犯經觀察、勒戒、強制戒治執行完畢後
    5 年內，已曾再犯施用毒品罪，並經起訴判刑，揆諸上開最
    高法院決議要旨，被告再犯本件施用毒品罪，應由本院依法
    論罪科刑。
四、按海洛因、甲基安非他命依其成癮性、濫用性及對社會危害
    性之程度，業經分別列為毒品危害防制條例第2 條第2 項第
    1 款所規定之第一級毒品及同條項第2 款所規定之第二級毒
    品，禁止非法持有及施用；是核被告上開所為，分別係犯毒
    品危害防制條例第10條第1 項之施用第一級毒品罪，及同條
    第2 項之施用第二級毒品罪。被告持有海洛因及甲基安非他
    命之低度行為，均分別為施用之高度行為所吸收，均不另論
    罪。被告所犯上開2 罪間，犯意有別，行為殊異，應予分論
    併罰。再被告曾受如事實欄所載之刑執行完畢，有臺灣高等
    法院被告前案紀錄表可稽，其於有期徒刑執行完畢後5 年內
    ，故意再犯本件有期徒刑以上之2 罪，均為累犯，均應依刑
    法第47條第1 項規定加重其刑。茲審酌被告前因施用毒品經
    觀察、勒戒、強制戒治及刑之執行，猶未能深切體認毒品危
    害己身之鉅，及早謀求脫離毒害之道，反伺機再犯，顯見其
    戒除毒癮之意志不堅，迄未能記取教訓，殊為不該，復參酌
    其所犯施用毒品行為係戕害自己身心健康，尚未嚴重破壞社
    會秩序、侵害他人權益，且其犯罪後自首並坦承上開犯行，
    確有悔意，暨其學歷為國小畢業，目前以雜工為業及尚有妻
    子與成年兒子之家庭狀況（此業據被告供陳在卷，見本院卷
    第158 頁）等一切情狀，分別量處如主文所示之刑，並定其
    應執行之刑。又扣案之注射針筒1 支，為被告所有並供其犯
    上開施用海洛因犯行之用乙節，業據被告供明無誤（見本院
    卷第157 頁），應併依刑法第38條第1 項第2 款規定於被告
    施用第一級毒品罪刑項下宣告沒收。
五、被告林清輝、鍾玉英部分由本院另行審結。
據上論斷，應依刑事訴訟法第273 條之1 第1 項、第299 條第1
項前段，毒品危害防制條例第10條第1 項、第2 項，刑法第11條
前段、第47條第1 項、第38條第1 項第2 款、第51條第5 款，判
決如主文。
本案經檢察官王光傑到庭執行職務。
中    華    民    國   100    年    12    月    20    日
                  刑事第三庭    法  官  薛侑倫
以上正本證明與原本無異。
如不服本判決應於收受判決後10日內向本院提出上訴書狀，並應
敘述具體理由；其未敘述上訴理由者，應於上訴期間屆滿後20日
內向本院補提理由書（均須按他造當事人之人數附繕本）「切勿
逕送上級法院」。
中    華    民    國   100    年    12    月    21    日
                                書記官  張語恬
附錄本件論罪科刑法條：
毒品危害防制條例第10條
施用第一級毒品者，處 6 月以上 5 年以下有期徒刑。
施用第二級毒品者，處 3 年以下有期徒刑。